【裁判字號】    88,訴,324
【裁判日期】    890229
【裁判案由】    清償借款
【裁判全文】
臺灣苗栗地方法院民事判決                          八十八年度訴字第三二四號
    原      告  苗栗縣大湖地區農會
    法定代理人  乙○○
    訴訟代理人  甲○○
    被      告  丁○○
                丙○○
右當事人間請求清償借款事件，本院判決如左：
    主      文
被告應連帶給付原告新台幣壹佰柒拾萬貳仟伍佰元，及自民國八十七年十一月二十
九日起至清償日止，按年息百分之十點二五計算之利息，暨自民國八十七年十二月三
十日起，至清償日止，逾期在六個月以內者，按上開利率百分之十，逾期六個月以上
者，按上開利率百分之二十計算之違約金。
訴訟費用由被告連帶負擔。
    事    實
甲、原告方面：
一、聲明：如主文所示。
二、陳述：訴外人張慶清於民國八十三年十二月二十九日以被告二人及訴外人張明進
    為連帶保證人，向原告借用新台幣（下同）一百九十八萬元，約定利息按年息百
    分之十點二五計算，按月繳息一次，本金則自八十七年六月二十九日起每半年繳
    納一次，如未依約償還時，即喪失期限利益，原告得請求清償全部借款本息暨逾
    期清償在六個月以內者，按上開利率百分之十，超過六個月者，按上開利率百分
    之二十計付違約金。詎張慶清未依約給付，屢經催討，均置之不理，本利迄未清
    償，為此提起本件訴訟，請求連帶保證人即被告二人連帶負清償責任。
三、證據：提出借據一紙、放款餘額表一紙為證。
乙、被告方面：
一、聲明：駁回原告之訴。
二、陳述：債務人張慶清欠下數筆債務卻避居大陸，屢勸不歸，其名下有不動產亦不
    處置，被告等雖是債務人，卻亦是受害人，已為張慶清還了很多利息，且張慶清
    之父張明進亦是連帶保證人，原告卻尚未對其起訴，請求原告先查封張明進之財
    產，再對被告二人求償。
    理    由
一、本件原告主張之事實，已據其提出借據一紙、放款餘額表一紙為證，並為被告所
    不爭執，自堪信為真實。
二、被告二人雖以：張慶清之父張明進亦是連帶保證人，請求原告先查封張明進之財
    產，再對被告二人求償等語置辯，惟查被告二人與原告所訂借據之約定條款第十
    七條已明定：「保證人願保證借款人，須將本借款本息及依據本借據所應負擔之
    一切款項，完全清償，非至借款人之責任完全消滅，其保證責任不歸消滅，並願
    預先將先訴抗辯權及檢索抗辯權拋棄，借款人如不依約履行償還債務時，雖有擔
    保物為之擔保，保證人仍願立即履行保證責任如數代為清償。」等語，而被告二
    人均在借據「連帶保證人」欄簽名無訛。另按：「連帶債務之債權人，得對於債
    務人中之一人或數人或其全體，同時或先後請求全部或一部之給付。連帶債務未
    全部履行前，全體債務人仍負連帶責任。」民法第二百七十三條第一項、第二項
    分別定有明文。又被告二人均係已成年，具有相當社會常識之人，而原告係一金
    融機構，復無何等強迫被告二人締約之舉，被告二人於出任連帶保證人前，自有
    充分之機會思考締約後之後果。而被告二人於思考後，仍自願擔任訴外人張慶清
    之連帶保證人而與張慶清共與原告締約，於法即已發生連帶保證之效力，毫無疑
    問。故被告二人之抗辯，於法尚無可採之處。從而原告依連帶保證契約請求被告
    二人連帶給付借款，及約定利息、違約金，為有理由，應予准許。
三、結論：本件原告之訴為有理由，依民事訴訟法第八十五條第二項，判決如主文。
中      華      民      國    八十九    年      二      月    二十九    日
                                  臺灣苗栗地方法院民事庭
~B法      官  林念祖
右為正本係照原本作成。
如對本判決上訴，須於判決送達後二十日內向本院提出上訴狀。
~B法院書記官  邱鴻志
中      華      民      國    八十九    年      三      月      二      日


司法院資訊處製作；財團法人民間司法改革基金會備份。
